【裁判字號】    92,交聲,378
【裁判日期】    920617
【裁判案由】    交管條例聲異
【裁判全文】
臺灣板橋地方法院交通事件裁定                    九十二年度交聲字第三七八號
    原處分機關  交通部公路總局臺北區監理所
    異  議  人  乙○○
    即受處分人
右列受處分人因違反道路交通管理處罰條例案件，對於交通部公路總局臺北區監理所
於民國九十二年一月十三日以北監六字第裁四０－ＡＢＹ三三四六一三號所為之裁決
處分（原舉發案號：臺北市政府警察局九十一年十月十三日北市警交大字第ＡＢＹ－
三三四六一三號），聲明異議，本院裁定如左：
    主  文
異議駁回。
    理  由
一、原處分意旨略以：異議人即受處分人乙○○於民國九十一年十月十三日十八時三
    十二分許，駕駛車號：九六八－ＬＡ號營業小客車，行經臺北市○○○路、塔城
    街口時，因駕車行經有燈光號誌管制之交岔路口闖紅燈，經警攔停舉發，乃依道
    路交通管理處罰條例第五十三條及同條例第六十三條第一項第三款之規定裁處罰
    鍰新臺幣（下同）二千七百元並記違規點數三點。
二、異議意旨略以：伊當時駕車行進方向係從臺北市○○街右轉南京西路，塔城街原
    為紅燈，伊係等候至綠燈始右轉南京西路，因當時南京西路塞車，致伊無法右轉
    ，乃暫停下來，此時伊車已超越停止線，而車頭已略為右轉，惟尚未轉至南京西
    路，俟南京西路較不塞車時方順車流移動，至伊車轉至南京西路時，此際塔城街
    已轉為紅燈，因此警員誤以為伊是紅燈右轉云云。
三、按汽車駕駛人，行經有燈光號誌管制之交岔路口闖紅燈者，處一千八百元以上五
    千四百元以下罰鍰；又汽車駕駛人有上開違規行為時，除依原條款處罰鍰外，並
    記違規點數三點，道路交通管理處罰條例第五十三條、第六十三條第一項第三款
    分別定有明文。
四、經查，本件異議人即受處分人乙○○於九十一年十月十三日十八時三十二分許，
    駕駛車號：九六八－ＬＡ號營業小客車由臺北市○○街右轉南京西路，因駕車行
    經有燈光號誌管制之交岔路口闖紅燈之違規事實，業據證人即臺北市政府警察局
    大同分局警備隊警員甲○○到庭結證在卷，並有臺北市政府警察局九十一年十月
    十三日北市警交大字第ＡＢＹ三三四六一三號舉發違反道路交通管理事件通知單
    一紙附卷可稽，復經臺北市政府警察局大同分局查處無誤，有臺北市政府警察局
    大同分局九十一年十一月五日北市警同分交字第０九一六三四０五０００號書函
    影本一份在卷可參。觀諸證人即臺北市政府警察局大同分局警備隊警員甲○○於
    本院調查時到庭證稱：「本件是我舉發的，當時我們是兩人一組開車巡邏勤務，
    我們是在南京西路、西寧北路口執行勤務，我們看到異議人所開的計程車是從塔
    城街右轉南京西路時，南京西路底的號誌已經是綠燈，所以我們判讀塔城街應該
    是紅燈，現場情形如異議人所提供的現場圖，當時我們已經先攔下另一台機車，
    該機車騎士有承認闖紅燈，我們有告發該機車，我們是以南京西路底的號誌作為
    判讀標準，當時南京西路印象中並未塞車，我們舉發地距離異議人違規右轉路口
    約一百公尺」、「‧‧‧‧，我們有看到該計程車從車頭轉過來到整個車身轉過
    來的一連串過程並沒有停止」等語，堪認異議人斯時確有駕車行經有燈光號誌管
    制之塔城街、南京西路交岔路口紅燈右轉之違規事實無訛，衡諸證人即警員甲○
    ○與異議人素不相識，並無宿怨，亦無仇隙，應無涉詞誣攀之理。次查異議人雖
    辯稱係因當時南京西路塞車，致其車輛無法立即右轉乃暫停，俟南京西路較不塞
    車時方順車流移動，後其車輛轉至南京西路時，此際塔城街已轉為紅燈，故警員
    誤以為其係駕車紅燈右轉云云，惟查此情業經證人即當場舉發之警員甲○○到庭
    證述「當時南京西路印象中並未塞車」、「印象中該地點並未塞車」等語所否認
    ，而異議人復未能提出相關證據以實其說，復衡諸常理，倘異議人所駕車輛已右
    轉至南京西路時，是時異議人之視線應已是面朝南京西路、西寧北路口方向，故
    異議人斯時應係注視前方車況及燈號，焉知其後方塔城街、南京西路口之燈號情
    形？是異議人前開辯詞是否可採，實大有疑問。再者，交通警員掣單舉發違反道
    路交通管理處罰條例所列之違規事實，本質上為行政處分，係公務員基於職務上
    權力，依法就特定之具體事件所為具有公法上效果之單方行政行為，基於公務員
    為公法上行為具有公信力之原則，該行政處分當可被推定為真正，其據以依法處
    分之事實認定亦為真正無誤，此與民事訴訴法第三百五十五條第一項規定：「文
    書，依其程式及意旨得認作公文書者，推定為真正」之情形相同，本此公信原則
    ，立法者以道路交通管理處罰條例第九十二條第三項之授權，賦予行政機關訂定
    違反道路交通管理事件統一裁罰基準及處理細則，使執勤員警得當機處分，以達
    其維護交通秩序、安全之行政目的。從而，本件異議人既未就執勤員警之舉發有
    誤提出相關證據以供調查，本院經查亦無任何證據足資證明執勤員警有何捏造事
    實違法取締之不法情事，則執勤員警本其維護交通秩序、安全職責所為之舉發，
    自應受到合法、正確之推定。綜上所述，異議人空言否認前開違規行為，辯稱其
    並未於上述時地駕車紅燈右轉云云，無非事後卸責之詞，不足採信。本件事證明
    確，異議人前開違規事實堪以認定。是原處分機關援引上開規定，對異議人裁處
    罰鍰二千七百元，並記違規點數三點，於法並無違誤或不當之處，本件異議為無
    理由，應予駁回。
據上論斷，應依道路交通案件處理辦法第十九條，裁定如主文。
中      華      民      國      九  十  二    年      六    月  十  七  日
                                臺灣板橋地方法院交通法庭
                                    法    官  高  奕  驤
右正本證明與原本無異。
如不服本裁定，應於裁定送達後五日內向本院提出抗告狀。
                                    書 記 官  廖  舜  宜
中      華      民      國      九  十  二    年      六    月  十  七  日


司法院資訊處製作；財團法人民間司法改革基金會備份。
